臺灣臺中地方法院民事判決　94年度訴字第2402號
原　　　告　乙○○
訴訟代理人　陳昭宜律師
被　　　告　陳奕澐原名丙○○.
訴訟代理人　丁○○
　　　　　　甲○○
上列當事人間請求清償借款事件，本院於民國94年12月16日言詞
辯論終結，判決如下：
    主      文
被告應給付原告新台幣貳佰肆拾陸萬肆仟肆佰元，及自民國九十
四年九月十五日起至清償日止，按年息百分之五計算之利息。
訴訟費用由被告負擔。
本判決於原告以新台幣捌拾貳萬貳仟元為被告供擔保後，得假執
行；但被告如以新台幣貳佰肆拾陸萬肆仟肆佰元為原告預供擔保
，得免為假執行。
    事實及理由
甲、程序方面：
一、被告未於言詞辯論期日到場，核無民事訴訟法第386條所列
    各款情形，爰依原告聲請，由其一造辯論而為判決。
二、按訴狀送達後，原告不得將原訴變更。但擴張或減縮應受判
    決事項之聲明者，不在此限，民事訴訟法第255 條第1 項第
    3 款定有明文。本件原告起訴時，係請求被告給付原告新台
    幣（下同）2,514,400 元，及自支付命令送達翌日起至清償
    日止，按年息5%計算之利息。嗣於本院審理中變更聲明為(一)
    被告應給付原告2,464,400 元，及自民國94年9 月15起至清
    償日止，按年息5%計算之利息。(二)原告願供擔保，請准宣告
    假執行，核屬減縮本金數額之聲明，合於前揭規定，應予准
    許。
乙、實體方面：
一、原告起訴主張：被告於85年間起陸續以他人簽發之支票，經
    被告背書後，持向原告借用票面金額之款項，並於收受原告
    所貸與之現款後，當場計付利息予原告，至86年10月前，均
    有借有還。然自86年10月起，被告即無力還款，是被告陸續
    以交付新支票換回到期不獲兌現之支票，並向原告表示願按
    月繳付利息，請求原告不要提示持有之支票，適時，原告持
    有被告所交付由訴外人常淑鈴所簽發，支票號碼分別為AJ00
    00000、AJ0000000、AJ0000000、AJ0000000、AJ0000000、A
    J0000000號，面額分別為800,000元、300,000元、204, 400
    元、800,000元、400,000元、210,000元之支票共6紙，金額
    合計為2,714,400元。嗣兩造於89年4月間就被告所積欠之借
    款作一會算，扣除被告於88年2月13日之前3筆清償款項共25
    0,000元後，確認被告尚欠原告本金2,464,400元，迄未獲償
    ，為此依消費借貸之法律關係，訴請被告給付等語，並聲明
    ：(一)被告應給付原告2,464,400元，及自94年9月15日起至清
    償日止，按年息5%計算之利息。(二)原告願供擔保，請准宣告
    假執行。
二、被告未於言詞辯論期日到場，然據其提出書狀則以：被告雖
    有向原告借款，然被告當時因支票屆期無法兌現，遂開立新
    票予原告換票，但原告並未將屆期支票交還被告，致原告重
    複計算請求，遠超過被告實際所積欠之金額。被告實際上只
    積欠1,200,000元，惟嗣後亦陸續以付現、匯款或劃撥方式
    清償共334,728元，是債權金額僅餘865,272元，而利息部分
    被告均有按時支付。又94年9月間，原告曾委託討債業者登
    門要債，當時被告曾與討債業者達成以債權金額3成即360,0
    00元和解之共識等語資為抗辯，並聲明：(一)原告之訴駁回。
    (二)如受不利判決，願供擔保請准宣告免為假執行。
三、經查，原告主張被告向其借款2,714,400 元，僅清償250,00
    0 元，尚有2,464,400 元未清償乙節，業據提出由訴外人常
    淑鈴所簽發，支票號碼分別為AJ0000000 、AJ0000000 、AJ
    0000000 、AJ0000000 、AJ0000000 、AJ0000000 號，發票
    日分別為86年10月31日、86年11月10日、86年11月30日、86
    年11月30日、86年12月25日、86年12月31日，面額分別為80
    0,000 元、300,000 元、204,400 元、800,000 元、400,00
    0 元、210, 000元之支票共6 紙、原告活期存款帳戶交易明
    細表、兩造會算資料等為證，而被告雖辯稱原告重複計算債
    權金額，且兩造已達成和解云云，惟並未舉證以實其說，堪
    認原告之主張為真實。
四、按當事人主張有利於己之事實者，就其事實有舉證責任，民
    事訴訟法第277 條前段定有明文。請求履行債務之訴，原告
    就其所主張債權發生原因之事實，固有舉證之責任，惟就債
    權發生之事實如已有相當證明，若被告主張該債權已因清償
    而消滅，則清償之事實，應由被告負舉證之責任（最高法院
    二十八年上字第一九二０號判例）。私文書之真正，如他造
    當事人有爭執者，則舉證人應負證其真正之責（最高法院47
    年台上字第1784號判例）。次按，清償人所提出之給付，應
    先抵充費用，次充利息，次充原本。民法第323 條亦定有明
    文。債務人對於同一債權人負有原本及利息數宗債務，苟其
    給付不足清償全部債務，除經債權人同意，得先充原本後充
    利息外，應先充利息後充原本，不許債務人僅以一方之意思
    予以變更（最高法院19年上字第989 號判例參照）。被告雖
    辯稱已清償334,728 元，並提出訴外人張道尚代原告簽收支
    票號碼CK0000000 號，面額200,000 元支票之字據乙紙、匯
    款回條、無摺存款明細表、存款明細、收據、付款明細等為
    證，惟查：
  (一)原告固承認收到被告清償之235,000 元及系爭200,000 元支
    票之事實，然否認被告已清償部分本金之情事，陳稱：兩造
    於89年4 月間會算結果，確認被告尚欠本金2,464,400 元，
    並約定被告應自88年2 月起，每月給付原告51,750元之利息
    ，而被告並未按時付息，是該235,000 元僅用以抵充利息，
    並未清償本金數額，且上開面額200,000 元支票，嗣亦因存
    款不足而遭退票等語。原告既否認被告有清償部分本金之情
    事，就此清償與否之事實，自應由被告負舉證責任。
  (二)被告所提出已清償原告99,728元之付款明細，其上並無原告
    之簽名，復為原告所否認，就此私文書之真正，自應由被告
    負舉證責任，然被告並未舉證以實其說，是被告所辯已清償
    此部分之金額，自不足採。
  (三)前揭由訴外人林國文簽發，支票號碼CK0000000 號，發票日
    為93年10月10日，票面金額200,000 元之支票，確因存款不
    足而遭退票之事實，亦據原告提出編號00000000號之退票理
    由單為證，是被告辯稱以此支票清償200,000 元云云，亦難
    憑採。
  (四)原告主張兩造間約定被告每月應給付51,750元利息，業據原
    告提出兩造會算資料為憑，則揆諸前揭說明，被告既未舉證
    兩造曾合意先清償本金，是原告主張被告清償之235,000 元
    ，係用以抵充利息等語，應堪採信。
  (五)綜上，被告既未就已清償本金之事實舉證以實其說，空以前
    揭情詞為辯，自難採信。
五、按稱消費借貸者，謂當事人一方移轉金錢或其他代替物之所
    有權於他方，而約定他方以種類、品質、數量相同之物返還
    之契約；借用人應於約定期限內，返還與借用物種類、品質
    、數量相同之物。未定返還期限者，借用人得隨時返還，貸
    與人亦得定1 個月以上之相當期限，催告返還，民法第474
    條第1 項、第478 條分別定有明文。綜上所述，本件被告既
    向原告借款2,714,400 元，事後僅清償250,000 元，迄今尚
    有2,46 4,400元未清償。從而，原告依消費借貸之法律關係
    ，請求被告給付2,464,400 元，及自支付命令送達翌日即94
    年9 月15日起至清償日止，按年息5%計算之法定遲延利息，
    即有理由，應予准許。
六、本件兩造各陳明願供擔保請准宣告假執行或免為假執行，均
    核無不合，爰各酌定相當之擔保金額，併准許之。
七、據上論結，本件原告之訴為有理由，依民事訴訟法第385條
    第1項前段、第78條、第390條第2項、第392條第2項，判決
    如主文。
中　　華　　民　　國　　94　　年　  12　　月　　30　　日
　　　　　　　　　民事第四庭  審判長法  官　洪碧雀
                                    法  官　陳添喜
                                    法  官　蔡美華
正本係照原本作成。
如對本判決上訴，須於判決送達後20日內向本院提出上訴狀。
中　　華　　民　　國　　94　　年　　12　　月　　30　　日
                                    書記官
